【裁判字號】    98,上易,469
【裁判日期】    980324
【裁判案由】    竊佔
【裁判全文】
臺灣高等法院刑事判決                 98年度上易字第469號
上  訴  人  臺灣台北地方法院檢察署檢察官
被      告  甲○○
上列上訴人因被告竊佔案件，不服臺灣台北地方法院97年度易字
第2411號，中華民國98年1月22日第一審判決（起訴案號：臺灣
台北地方法院檢察署96年度偵字第24839號），提起上訴，本院
判決如下：
    主  文
原判決撤銷。
甲○○意圖為自己不法之利益，而竊佔他人之不動產，處拘役參
拾日，如易科罰金，以新臺幣壹仟元折算壹日。減為拘役拾伍日
，如易科罰金，以新臺幣壹仟元折算壹日。緩刑貳年。
    事  實
一、甲○○於民國（下同）94年11月 8日購買臺北市○○區○○
    街32巷6之2號 4樓之建物後，旋意圖為自己不法之利益，明
    知該建物3樓通往4樓之樓梯空間為他人所有，竟於96年初在
    該樓梯上裝設鐵門 1座，而竊佔乙○○所有如附件所示房屋
    複丈平面圖中之2.20公尺X0.9公尺之樓梯空間。
二、案經乙○○訴由臺灣台北地方法院檢察署檢察官偵查起訴。
    理  由
壹、程序方面
    被告及原審辯護人對於公訴人所提之證據資料及以下本院作
    為判斷依據之各項證據資料，均同意或不爭執其證據能力，
    本院審酌該等言詞供述及書面作成時之情況認為適當，均無
    不宜作為證據之情事，依刑事訴訟法第159條之5規定，均得
    作為證據。
貳、實體方面
一、訊據被告甲○○對上揭犯罪事實坦承不諱，核與告訴人乙○
    ○之指述相符，復有臺北市中山地政事務所97年 3月27日北
    市中地二字第09730311700號函及其附件、97年4月15日北市
    中地二字第0973051500號函及其附件、原審法院97年10月21
    日之現場勘驗筆錄及現場照片在卷可稽，被告自白與事實相
    符，應可採信，本件事證明確，被告犯行堪以認定，應予依
    法論科。
二、核被告所為，係犯刑法第320條第2項之竊佔罪。
三、原審以被告事證明確，予以論罪科刑，固非無見。惟：按刑
    法第320條第2項之竊佔罪，既係以意圖為自己或第三人不法
    之利益，而竊佔他人之不動產為其構成要件，則已完成竊佔
    之行為時，犯罪即屬成立。蓋竊佔行為應以己力支配他人不
    動產時而完成，與一般動產竊盜罪係將他人支配下之動產，
    移置於自己支配下而完成者，固無二致也；又刑法第 320條
    第 2項之竊佔罪，為即成犯，於其竊佔行為完成時犯罪即成
    立，以後之繼續竊佔乃狀態之繼續，而非行為之繼續。又因
    所竊佔者為他人不動產，祇是非法獲取其利益，其已否辦理
    登記，與犯罪行為之完成無關，此最高法院25年台上字第73
    74號、66年台上字第3118號著有判例。本案被告架設鐵門竊
    佔樓梯空間係在96年 4月24日以前，則其竊佔行為完成時犯
    罪即成立，自有中華民國96年罪犯減刑條例之適用。原判決
    誤認被告竊佔行為持續至97年自行拆除時始完成，自有未洽
    。檢察官執此為由，指摘原判決不當，為有理由，應予撤銷
    改判。爰審酌被告並無前案紀錄，此有本院被告前案紀錄表
    可查，素行良好，明知系爭樓梯空間非屬其私人所有，竟任
    意竊佔蔑視他人之財產權利，惟犯後坦承犯行，並已拆除系
    爭裝設於樓梯空間之鐵門，回復原狀，犯後態度良好、犯罪
    之動機、目的、手段等一切情狀，量處拘役30日，並諭知易
    科罰金之折算標準，並依中華民國96年罪犯減刑條例第 2條
    第1項第3款之規定，將原宣告之刑期減為2分之1，及諭知易
    科罰金之折算標準。又被告前未曾受有期徒刑以上刑之宣告
    ，有本院被告前案紀錄表在卷可稽，其因一時失慮，偶罹刑
    典，事後已坦承犯行，深具悔意，經此刑之宣告後，應知警
    惕而無再犯之虞，本院因認以暫不執行其刑為當，予以宣告
    緩刑2年，以啟自新。
據上論斷，應依刑事訴訟法第369條第1項前段、第364條、第299
條第1項前段，刑法第320第2項、第41條第1項前段，中華民國96
年罪犯減刑條例第 2條第1項第3款、第7條、第9條，刑法施行法
第1條之1第1項、第2項前段，刑法第74條第1項第1款，判決如主
文。
本案經檢察官林秀濤到庭執行職務。
中    華    民    國    98    年    3     月    24    日
                  刑事第六庭審判長法  官  林堭儀
                                  法  官  郭豫珍
                                  法  官  張明松
以上正本證明與原本無異。
不得上訴。
                                  書記官  蔡棟樑
中    華    民    國    98    年    3     月    24    日
附錄：本案論罪科刑法條全文
刑法第320條第2項：
意圖為自己或第三人不法之所有，而竊取他人之動產者，為竊盜
罪，處 5 年以下有期徒刑、拘役或 5 百元以下罰金。
意圖為自己或第三人不法之利益，而竊佔他人之不動產者，依前
項之規定處斷。
前二項之未遂犯罰之。


司法院資訊處製作；財團法人民間司法改革基金會備份。
